---
title: "Rutinas de sueño en universitarios"
subtitle: "Practica 5"
date: today
author: Miquel Àngel Llauger Suau
format:
  html:
    theme: lumen
    toc: true
    toc-depth: 3
Rendering:
    embed-resources: true
---

[Enlace al Repositorio](https://github.com/MiquelAngelLlauger/Practica_5_AD.git)

```{r setup, include=FALSE}
knitr::opts_chunk$set(echo = TRUE, warning = FALSE, message = FALSE)
```

```{r, echo=FALSE, include=FALSE, eval=TRUE}
library(tidyverse) #Poned aquí todas las librerías que utilicéis
library(readr)
library(dplyr)
library(ggcorrplot)
library(GGally)
library(MASS)
library(Hotelling)
datos_empresa <- read_csv("~/R_2024/Practica_3_AD/datos_empresa.csv")
```

## Resumen

### Objetivos

Vamos a crear y analizar un conjunto de datos que giran entorno a las **rutinas y calidad del sueño en jóvenes universitarios**. Nuestro principal objetivo es dilucidar la posible relación entre

### Planteamiento y metodología

Para ello, crearemos un conjunto de más de 100 estudiantes y las siguientes variables:

**Variables Cuantitativas**:

-   Horas de estudio diarias
-   Duración media del sueño
-   Horas de consumo de pantallas
-   Actividad física

**Variables nominales**:

-   Género: "Male", "Female", "Other".
-   Año universitario: "Primero", "Segundo", "Tercero", "Cuarto".

**Variables ordinales**:

-   **Índice de calidad del sueño**: Aquí creamos una escala del 1-10 y lo agrupamos en 4 niveles: "Bajo", "Medio-Bajo", "Medio-Alto", "Bueno".
-   Consumo de **cafeína**: tenemos los 4 niveles "Nulo" -no consume cafeína-, "Bajo"-No consume regularmente-, "Medio" -1/2 cafés diarios-, "Alto" -Más de 2 cafés al día-.
-   **Frecuencia ocio nocturno**: 3 niveles: "Esporádicamente", "Semanalmente" y "Varias veces" -más de una vez por semana-.

## Análisis descriptivo de la base de datos

Nuestra base de datos estará compuesta por unas primeras 100 observaciones de creación propia, con el uso de la función "sample". Las cuatro variables cuantitativas seguirán una distribución Normal Multivariante y el resto han sido generadas de manera más o menos aleatoria:

```{r}
# Per les variables quantitatives:
mitjanes <- c(6.8,6.5,2.5,45)
covariances <- matrix(c(6,4,-2,0,4,6.5,0,0,-2,0,1.5,0,0,0,0,45
), nrow = 4,ncol = 4)
covariances

dades_numeriques <- mvrnorm(500, mu=mitjanes, Sigma = covariances)

gendre <- sample(c("Male","Female","Other"), size=500, prob = c(0.499,0.499,0.002), replace = TRUE)

anys <- sample(c("1st Year", "2nd Year", "3rd Year", "4th Year"), size =500, prob = c(0.3,0.3,0.25,0.15), replace = TRUE)

oci_nocturn <- ordered(sample(c("Esporádicamente", "Semanalmente", "Varias veces"), 500, prob = c(0.2,0.5,0.3), replace = TRUE),levels = c("Esporádicamente", "Semanalmente", "Varias veces"))

```

Estas 100 observaciones han sido **complementadas** con el dataset "**Student Sleep Patterns**" ubicado en la web [kaggle](https://www.kaggle.com/datasets/arsalanjamal002/student-sleep-patterns/data). Consta de otras 500 observaciones en estudiantes que nos dan un punto de vista más realista. De este dataset utilizaremos algunas de sus variables, de tal manera que al final, nos quedaran **600 observaciones**:

```{r, include=FALSE, echo=FALSE}
dades <- read_csv("student_sleep_patterns[1].csv")
score <- dades %>% mutate(Sleep_Quality=case_when(
  Sleep_Quality==1~"Mala",
  Sleep_Quality==2~"Mala",
  Sleep_Quality==3~"Mala",
  Sleep_Quality==4~"Media-Baja",
  Sleep_Quality==5~"Media-Baja",
  Sleep_Quality==6~"Media-Alta",
  Sleep_Quality==7~"Media-Alta",
  Sleep_Quality==8~"Buena",
  Sleep_Quality==9~"Buena",
  Sleep_Quality==10~"Buena",
))
score <- score$Sleep_Quality
score <- ordered(score, levels = c("Mala", "Media-Baja", "Media-Alta","Buena"))



score_c <- dades %>% mutate(Caffeine_Intake=case_when(
  Caffeine_Intake==0~"Nunca",
  Caffeine_Intake==1~"Estándar",
  Caffeine_Intake==2~"Estándar",
  Caffeine_Intake>=3~"Alto",
))

score_c <- score_c$Caffeine_Intake

score_c <- ordered(score_c, levels = c("Nunca", "Estándar", "Alto"))

rutinas_sueno <- data.frame(
  Gendre = gendre, 
  Academic_year = anys,
  Sleeping_time = round(dades_numeriques[,1],1),
  Study_time = round(dades_numeriques[,2],1),
  Screen_time = round(dades_numeriques[,3],1),
  Physical_act =round(dades_numeriques[,4],1),
  Caffeine = score_c,
  Nocturnitat = oci_nocturn, 
  Sleep_Quality = score
  
)
view(rutinas_sueno)

```

```{r}
glimpse(rutinas_sueno)
```

En referencia a nuestras cuatro variables cuantitativas, podemos calcular su matriz de covarianzas y luego obtener así las siguientes magnitudes: **Varianza generalizada**:

```{r, echo=FALSE}
mat_normals<- matrix(c(rutinas_sueno$Sleeping_time,rutinas_sueno$Study_time,rutinas_sueno$Screen_time,rutinas_sueno$Physical_act), nrow = 500,ncol = 4)


mitjanes <- colMeans(mat_normals)
mitjanes <- matrix(rep(mitjanes, each = 500), ncol=4, byrow = FALSE)
mat_cent <- mat_normals-mitjanes

covar <- (1/500)*t(mat_cent)%*%mat_cent

det(covar)



```

**Variación total**:

```{r, echo=FALSE}
Va<-eigen(covar)$values

#Variació total:
f=1
for (e in Va){
  f=f+e
  
}
Var_tot<-f
f

```

**Coeficiente de dependencia**:

```{r}
#Coeficient de dependència:
1-det(cor(mat_normals))
```

## Aproximación multinomial

En este apartado, queremos ver cual es la "proporción" entre niveles de calidad de sueño entre los estudiantes. Para ello, vamos a suponer que nuestra variable "score" del sueño sigue una distribución multinomial que puede tomar valores:

-   "Mala" con probabilidad $p_{1}$
-   "Media-Baja" con probabilidad $p_{2}$
-   "Media-Alta" con probabilidad $p_{3}$
-   "Buena" con probabilidad $p_{4}$

Al tratar-se de una distribución **multinomial**, el **estimador máximo verosímil** de las probabilidades $p_{i}$ no es más que el vector de frecuencias $\frac{f_{i}}{n}$, fácilmente calculable con R:

```{r}
#Usaremos la función sum 
bajo <- sum(rutinas_sueno$Sleep_Quality == "Mala")
Media_baja <- sum(rutinas_sueno$Sleep_Quality == "Media-Baja")
Media_alta <- sum(rutinas_sueno$Sleep_Quality == "Media-Alta")
buena <- sum(rutinas_sueno$Sleep_Quality == "Buena")
bajo/500
Media_baja/500
Media_alta/500
buena/500

```

## Regresión lineal múltiple

Para establecer una relación lineal entre la **Duración del sueño** de nuestros estudiantes y el resto de variables cuantitativas, vamos a ajustar un modelo de regresión lineal múltiple de la forma: $$X_1=Y=\beta_0+\beta_2 X_2+ \beta_3 X_3 +\beta_4 X_4 +\epsilon$$ Para ello, uaremos herramientas de R para estimar los coeficientes por el método de mínimos cuadrados:

```{r}
Y = mat_normals[,1]
X_2 = mat_normals[,2]
X_3 = mat_normals[,3]
X_4 = mat_normals[,4]

regressio <- summary(lm(Y~X_2 + X_3 + X_4))
regressio
coef = c(coefficients(regressio)[1:4])
error = regressio$sigma

```

Aquí hemos obtenido el valor de los coeficientes y del error estándar respectivamente: 

```{r}
coef
error

```

Aquí vemos que para predecir la longitud en horas del sueño de nuestros estudiantes, el coeficiente $\beta_2$ nos dice que **las horas de consumo de pantallas penalizan negativamente** la longitud del sueño. Al contrario que, con $\beta_1$, que establece una relación directa entre las horas de dedicación al estudio y la longitud del sueño.

Para calcular el score de nuestra muestra, consideremos nuestro problema lineal:

$$\mathbf{y} = \mathbf{X} \boldsymbol{\beta} + \boldsymbol{\epsilon}$$ Y la función de verosimilitud, asumiendo normalidad en la distribución de los errores:

$$L(\boldsymbol{\beta}, \sigma^2) = \prod_{i=1}^{n} \frac{1}{\sqrt{2 \pi \sigma^2}} \exp \left( -\frac{(y_i - \mathbf{x}_i^T \boldsymbol{\beta})^2}{2 \sigma^2} \right)$$ Tomando el logaritmo de la previa función y derivando, obtenemos la función de score, que no es más que el logaritmo del gradiente de la verosimilitud:

$$\frac{\partial \ell}{\partial \boldsymbol{\beta}} =\frac{1}{\sigma^2} \sum_{i=1}^{n}\mathbf{x_{i}}({y_{i}-\mathbf{x_{i}}^{t}\beta})= \frac{1}{\sigma^2} \mathbf{X}^T (\mathbf{y} - \mathbf{X} \boldsymbol{\beta})$$
Efectuamos el cálculo con R: 
```{r, echo=FALSE}
intercept=rep(1,each=500)
X = cbind(intercept,X_2,X_3,X_4)
#Score function: gradient del logaritme de la  funció de versemblança
(1/error)*t(X)%*%(Y-X%*%coef)
```
Obtenemos una función de score vectorial (porque estamos estimando 4 parámetos) y de números muy pequeños. En efecto este es un muy buen resultado porque significa que **estamos cerca de un máximo local** en la función de verosimilitud. Es decir, que las soluciones són óptimas. Es decir, que la variable de la **longitud de periodos de sueño** se explica muy bien a través del resto de variables cuantitativas de manera lineal. Como habíamos observado antes, largos períodos de consumo de pantallas afectan negativamente a la longitud del sueño. Mientras que, aquellos estudiantes que dedican más horas al estudio, consiguen conciliaciones de sueño más largas. No podemos decir nada de la actividad física (de momento). 

## Constraste de hipótesis

Consideremos la variable: $Z=(X_{1},X_{2})$ normal multivariante formada por la duración del sueño ($X_{1}$) y el tiempo de dedicación al estudio (X_{2}). Y los niveles de "Ocio nocturno": Esporádicamente, Semanalmente y Varias veces a la semana. Queremos ver si hay una discrepancia o no entre los respectivos vectores de medias. 
Supongamos que las observaciones de nuestra muestra són independientes, queremos ver si aquellos que disfrutan del ocio nocturno "Varias veces a la semana" presentan un vector de medias diferente al resto de población. 
Consideremos los subdatasets correspondientes, 

```{r, echo=FALSE, include=TRUE}
#Ús de la funció filter de dyplr

Z <- rutinas_sueno %>% dplyr::select(Sleeping_time,Study_time, Nocturnitat)

Z_1 <- Z %>% filter(Nocturnitat == "Esporádicamente" | Nocturnitat == "Semanalmente")
Z_2 <- Z %>% filter(Nocturnitat == "Varias veces")
glimpse(Z_1)
glimpse(Z_2)

```
$$\begin{align}
  &H_0 : \begin{pmatrix} \mu_{1} \\ \mu_{2} \end{pmatrix}=\begin{pmatrix} \mu_{3} \\ \mu_{4} \end{pmatrix} \\
  &H_1 = \mu_{1}\neq\mu_{3}  | \mu_{2}\neq\mu_{4} 
  
\end{align}$$

Como vamos a realizar el contraste de hipótesis? 
Supongamos que la matriz de covarianzas (o la submatriz correspondiente) $\Sigma$ es **desconocida**. Con la distribución **Hotelling**, que generaliza la T de Student. Consideremos el estadístico: $$\frac{n_{1}n_{2}}{n_{1}+n_{2}} \left( \bar{y} - \bar{x} \right)^\top S^{-1} \left( \bar{y} - \bar{x} \right) \sim T^2(p, n_{1} + n_{2} - 2)$$
En dónde $S = \frac{n_{1}S_{1}+n_{2}S}{n_{1}+n_{2}-2}$ es la estimación **centrada** de $\Sigma$. Sabemos que $T$ sigue una distribución de **Hotelling** con $n_{1} + n_{2} - 2$ grados de libertad. 

```{r, include=TRUE}
n1 = 340
n2 = 160
x <- Z_1 %>% dplyr::summarise(x_1 = mean(Sleeping_time), x_2 = mean(Study_time))

y <- Z_2 %>% dplyr::summarise(y_1 = mean(Sleeping_time), y_2 = mean(Study_time))
x <- as.numeric(x)
y <- as.numeric(y)


A1 <- Z_1 %>% dplyr::select(Sleeping_time, Study_time)
A1 = as.matrix(A1)
S1 <- cov(A1)
A2 <- Z_2 %>% dplyr::select(Sleeping_time, Study_time)
A2 = as.matrix(A2)
S2 <- cov(A2)


S<- (1/(n1+n2-2))*(n1*S1 + n2*S2)



T_2 <- (n1*n2/(n1+n2))*(y-x)%*%solve(S)%*%as.matrix(y-x)
T_2
print(hotelling.test(A1, A2))

```
```{r}


```

